臺灣高等法院民事裁定
111年度國抗字第9號
抗  告  人  遠東航空股份有限公司


法定代理人  張綱維  


上列抗告人因與相對人交通部民用航空局間請求國家賠償事件，
聲請訴訟救助，對於中華民國111年2月24日臺灣臺北地方法院11
1年度救字第939號裁定，提起抗告，本院裁定如下：
    主  文
抗告駁回。
抗告訴訟費用由抗告人負擔。
    理  由
一、按當事人無資力支出訴訟費用者，依民事訴訟法第107條規
    定，法院固應依聲請准予救助，惟此項請求救助之事由，依
    同法第109條第2項、第284條之規定，應提出能即時調查之
    證據以釋明之。所謂「無資力」係指窘於生活，且缺乏經濟
    信用者而言（最高法院18年抗字第260號、43年台抗字第152
    號判例意旨參照）。又法院調查聲請人是否無資力支出訴訟
    費用，專就聲請人提出之證據為之，如聲請人並未提出證據
    ，或依其提出之證據，未能信其無資力支出訴訟費用之主張
    為真實，即應將其聲請駁回，並無依職權調查或定期命補正
    之必要（參照最高法院26年滬抗字第34號判例意旨）。
二、本件聲請及抗告意旨略以：伊因遭相對人違法禁止飛行而無
    營業收入，因此負欠債務，又遭臺灣臺北地檢署查扣現金新
    臺幣（下同）5600萬元，所餘資產另開立信託財產專戶，以
    辦理消費者訂購機票違約之退款作業，伊名下財產已無法自
    由處分，顯無資力支出本件訴訟費用，且伊請求相對人國家
    賠償事件（下稱訟爭事件）非顯無勝訴之望，原審裁定駁回
    本件訴訟救助之聲請，顯有違誤等語。
三、本件抗告人因與相對人間請求國家賠償事件，於原法院起訴
    請求相對人給付1億元本息（見原法院卷第7頁），依民事訴
    訟法第77條之13規定，應徵第一審裁判費89萬2000元乙節，
    業經本院調取訟爭事件卷宗查閱無訛。抗告人雖以其無資力
    支出訴訟費用，聲請訴訟救助，固提出衛生福利部中央健康
    保險署110年10月14日函及健保費繳納及欠費明細表、強制
    執行金額計算書分配表、國防部110年4月12日函、法務部調
    查局北部地區機動工作站扣押物品收據暨目錄表、抗告人出
    具之陳報狀、相對人108年12月12日函、福建金門地方法院1
    09年度重訴字第18號、原法院109年度訴字第3382號、110年
    度重訴字第846號、733號民事判決為證（見訟爭事件卷第11
    7至177頁、本院卷第21至30頁），惟此僅能認為抗告人負欠
    債務，且其部分財產經原法院民事執行處、法務部行政執行
    署臺北分署強制執行，並遭臺灣臺北地檢署扣押現金等情，
    抗告人雖不能自由處分該部分財產，仍與抗告人有無資力支
    出訴訟費用之認定無涉。縱抗告人遭相對人行政處分廢止民
    用航空運輸許可及獲配航權（見本院卷第21至22、34至35頁
    、訟爭事件卷第47至64頁），抗告人既自陳其開立信託財產
    專戶現金負責辦理機票款之退款事宜，目前消費者機票款退
    款作業已完成，該專戶內應尚餘有4000萬餘元，可供法務部
    行政執行署臺北分署行政執行之標的等語，有抗告人出具之
    陳報狀可稽（見訟爭事件卷第173頁），復未提出其他證據
    ，以釋明其別無其他資產，或缺乏經濟信用，致毫無籌措款
    項以支出訴訟費用之信用技能，揆諸前開說明，其聲請訴訟
    救助，要難准許。原法院裁定駁回抗告人訴訟救助之聲請，
    核無不合。抗告意旨指摘原裁定不當，求予廢棄，為無理由
    ，應予駁回。
四、據上論結，本件抗告為無理由，爰裁定如主文。　　
中　　華　　民　　國　　111 　年　　3 　　月　　31　　日
                  民事第二十四庭
                      審判長法  官  胡宏文
                            法  官  楊雅清
                            法  官  陳心婷
正本係照原本作成。
本裁定除以適用法規顯有錯誤為理由外，不得再抗告。如提起再
抗告，應於收受送達後10日內委任律師為代理人向本院提出再抗
告狀。並繳納再抗告費新臺幣１千元。
中　　華　　民　　國　　111 　年　　4 　　月　　1 　　日

 　　　　　　　　　　　　 　書記官  黃麒倫